臺灣高等法院刑事判決
                                   108年度上易字第2240號
上  訴  人
即  被  告  官婉玲


上列上訴人因妨害名譽案件，不服臺灣桃園地方法院108年度易
字第584號，中華民國108年9月25日第一審判決（起訴案號：臺
灣桃園地方檢察署107年度偵字第31315號），提起上訴，本院判
決如下：
    主  文
上訴駁回。
    犯罪事實
一、官婉玲與許文睿前因不動產買賣滋生糾紛，而於民國107 年
    10月17日下午4時40分許，在臺灣桃園地方法院中壢簡易庭
    調解結束後，雙方復生爭執，詎官婉玲竟基於公然侮辱之犯
    意，在上開調解庭外之不特定人得共見共聞場所，以「神經
    病」等語辱罵許文睿，足以貶損於許文睿之人格尊嚴與社會
    評價。
二、案經許文睿告訴桃園市政府警察局中壢分局移送臺灣桃園地
    方檢察署檢察官偵查起訴。
    理  由
甲、程序方面：
一、按刑事訴訟法第159條第1項雖規定，被告以外之人於審判外
    之言詞或書面陳述，除法律有規定外，不得作為證據。惟同
    法第159條之5第1、2項已規定，經當事人於審判程序同意作
    為證據，法院審酌該言詞陳述或書面陳述作成時之情況，認
    為適當者，亦得為證據。又當事人、代理人或辯護人於法院
    調查證據時，知有第159條第1項不得為證據之情形，而未於
    言詞辯論終結前聲明異議者，視為有前項之同意（指同條第
    1項之同意作為證據），此乃第159條第1項所容許，得作為
    證據之例外規定之一。本案所據以認定被告犯罪事實之供述
    證據，檢察官及被告於言詞辯論終結前，均未就上開證據主
    張有刑事訴訟法第159條第1項不得為證據之情形，本院復審
    酌各該證據作成時並無違法及證明力明顯過低之瑕疵等情況
    ，認為適當，是未爭執之供述證據，具有證據能力。
二、本案認定犯罪事實之非供述證據，均與本案事實具有自然關
    聯性，且核屬書證、物證性質，又查無事證足認有違背法定
    程式或經偽造、變造所取得等證據排除之情事，復經本院依
    刑事訴訟法第164條、第165條踐行物證、書證之調查程序，
    檢察官及被告對證據能力均不爭執，具有證據能力。
乙、實體方面：
一、認定犯罪事實所憑之證據及理由：訊據上訴人即被告官婉玲
    固供述於上揭時地與告訴人許文睿因不動產買賣糾紛，在原
    審法院中壢簡易庭進行民事調解程序等情，惟矢口否認有公
    然侮辱犯行，辯稱：伊從調解庭走出來時並沒有以「神經病
    」等字眼辱罵告訴人云云。然查：
  ㈠被告於107年10月17日下午4時40分許，在原審法院中壢簡易
    庭調解結束，被告與許文睿自調解庭走出庭外後，被告因調
    解該不動產買賣糾紛而心生不滿，以「神經病」等語辱罵許
    文睿等情，已據證人即告訴人於原審審理時證稱：伊與官婉
    玲因為不動產買賣糾紛而於107年10月17日下午4時40分許，
    在桃園地方法院中壢簡易庭調解庭結束時，伊與官婉玲走出
    調解庭過程中發生口角爭執，官婉玲認為其不需要負合約書
    的瑕疵擔保責任，且認為伊為了一點小事就訴訟，就對著伊
    罵「神經病」等詞，當時房仲人員賴清保還有其他民眾都坐
    在庭外的座椅上，賴清保見到伊與官婉玲走出來就站起來，
    距離伊與官婉玲位置大約不到1公尺，賴清保有聽到官婉玲
    罵伊「神經病」等語綦詳。並經證人賴清保於原審審理時證
    稱：官婉玲與許文睿的不動產買賣是伊仲介的，因為他們有
    些房屋漏水的糾紛，所以伊才會想說要到場關心一下，希望
    大家可以圓滿溝通達成和解，官婉玲與許文睿從調解室走出
    來時，伊站在官婉玲之後面，官婉玲就有說了一些意見，伊
    就聽到官婉玲說了一句「神經病」，當時是官婉玲先說了一
    些糾紛的細節後，才說了該句「神經病」，官婉玲說該字詞
    時，調解室外有些民眾及法警在場等語（見原審易卷第69至
    71頁）。足見證人賴清保確有見聞被告與許文睿爭執，被告
    並有辱罵告訴人「神經病」等語，堪信為真實。
  ㈡至被告辯稱：證人賴清保當時不在場，其證詞不足採信云云
    。然證人賴清保於偵查及原審審理中均明確證述伊在現場有
    聽到被告對告訴人辱罵「神經病」等詞，核與告訴人於原審
    審理時證述：賴清保見到伊與官婉玲走出來就站起來，距離
    伊與官婉玲位置大約不到1公尺，賴清保有聽到官婉玲罵我
    「神經病」等情吻合，足見證人賴清保確有在場至明。
  ㈢綜上所述，被告所辯，顯係卸責之詞，殊無可採。本案事證
    明確，被告犯行堪以認定。
二、論罪科刑：按刑法第309條第1項所謂「公然」，係指不特定
    人或多數人得以共見共聞之狀況；而所謂多數人，係包括特
    定之多數人在內（司法院院字第2033號解釋、司法院大法官
    第145號解釋參照）。被告辱罵告訴人之地點，係在臺灣桃
    園地方法院中壢簡易庭之調解庭外，民眾等候開庭之場域，
    現場人數眾多，訴訟當事人及陪同之親友均可自由進出，自
    屬不特定多數人可得共見共聞之場所。被告當眾對告訴人辱
    罵「神經病」等語，依一般社會通念，已足以貶損告訴人之
    人格及尊嚴，自屬侮辱之言詞。核被告所為，係犯刑法第30
    9條第1項之公然侮辱罪。
三、維持原判決及駁回上訴之理由：
    本院審理結果，認原審以被告犯公然侮辱罪事證明確，適用
    刑法第309條第1項、第42條第3項前段，刑法施行法第1條之
    1第1項、第2項前段之規定，以被告之責任為基礎，並斟酌
    刑法第57條各款所列事項等一切情狀（見原判決第6頁第4行
    至第10行），於判決內詳述其理由，判決：「官婉玲犯公然
    侮辱罪，處罰金新臺幣伍仟元，如易服勞役，以新臺幣壹仟
    元折算壹日。」核其認定事實、適用法律及量刑，均為妥適
    。被告上訴意旨略以：證人賴清保、證人即告訴人許文睿就
    雙方如何結識，賴清保如何知悉調解庭期，為何前往及何時
    到達調解庭等情，所言均不相符，足證其二人之證詞憑信性
    甚低，並否認犯罪而提起上訴，惟被告與告訴人之不動產交
    易為賴清保所仲介，因得知其後之買賣紛爭而前往調解庭關
    心，並希望隻方得以和解等情，已據證人賴清保於原審具結
    證述明確，至其就部分小細節所證與告訴人所陳略有出入，
    但其等就事發經過之重要事項證述則屬一致，即難遽認其等
    之證述不實，是上訴意旨之主張，自不足採。是被告仍係就
    原審採證認事適法職權行使及原判決已明白論斷之事項，再
    為事實上或法律上之爭執，為無理由，應予駁回。
據上論斷，應依刑事訴訟法第368條，判決如主文。
本案經檢察官許祥珍到庭執行職務。
中　　華　　民　　國　 108　　年　　12　　月　　26　　日
                  刑事第八庭  審判長法　官 陳世宗
                                    法　官 呂寧莉
                                    法　官 周明鴻
以上正本證明與原本無異。
不得上訴。
                                    書記官 謝雪紅
中　　華　　民　　國　　108 　年　　12　　月　　26　　日
附錄：本案論罪科刑法條全文
中華民國刑法第309條
（公然侮辱罪）
公然侮辱人者，處拘役或 3 百元以下罰金。
以強暴犯前項之罪者，處 1 年以下有期徒刑、拘役或 5 百元以
下罰金。